【裁判字號】    94,訴,1657
【裁判日期】    950404
【裁判案由】    違反毒品危害防制條例
【裁判全文】
臺灣臺南地方法院刑事判決              94年度訴字第1657號
公  訴  人  臺灣臺南地方法院檢察署檢察官
被      告  丁○○
                    現於臺灣台南看守所
指定辯護人  王銀村律師
上列被告因違反毒品危害防制條例案件，經檢察官提起公訴（94
年度偵緝第1253號、偵字第13290號），本院判決如下：
    主  文
丁○○共同販賣第一級毒品，未遂，處有期徒刑捌年。扣案之第
一級毒品海洛因壹小包（淨重零點零柒公克）沒收銷燬。扣案毒
品包裝袋及吸管各壹只（重零點貳壹公克）、未扣案門號000
0000000號之行動電話機壹具，均沒收，行動電話壹具如
全部或一部不能沒收時，追徵其價額或以其財產抵償。
    事  實
一、丁○○於九十四年七月間，向不詳姓名之人以每包新台幣（
    下同）二千元之價格購得第一級毒品海洛因，於持有中，為
    委由乙○○（另案經本院審結）代為送交毒品給丙○○，於
    九十四年六月間至七月十三日止，多次在台南市○○路附近
    無償轉讓海洛因給乙○○施用後。竟與乙○○共同意圖營利
    ，基於共同販賣第一級毒品海洛因犯意之聯絡，以丁○○所
    有之門號0000000000號之行動電話（未扣案）作
    為出售賣第一級毒品海洛因之聯絡工具，於民國九十四年七
    月十三日下午四時四十三分許，恰有丙○○以其門號000
    0000000號行動電話撥打上開行動電話予丁○○購買
    毒品，雙方即約定一小包以新臺幣（下同）五百元之價格買
    賣第一級毒品海洛因，相約在臺南市○○路○段二三七巷三
    一弄三之一號前交易，丁○○委由乙○○騎駛車牌號碼ＶＫ
    Ａ—八○六號機車攜帶淨重零點零七公克之第一級毒品海洛
    因一小包，前往上址與丙○○交易之際，適警察趕到，乙○○乃將該小包海洛因丟於機車旁，而未遂，為警當場扣得該
    海洛因一小包，並在丙○○手中扣得五百元。
二、案經臺南市警察局第一分局報請臺灣臺南地方法院檢察署檢
    察官偵查起訴。
    理  由
一、訊據被告丁○○對於上揭轉讓第一級毒品海洛因給乙○○之
    犯行，坦承不諱。對於上揭出賣海洛因未遂之犯行，則矢口
    否認，辯稱：「丙○○說的不實在，乙○○說的也有一部分
    不實在，他說要錢及毒品是我送他的實在，至於他在偵查中
    說知道我在販賣毒品這部分不實在。」、「丙○○向我借一
    萬元。」、「他說一天要還我五百元」、「案發前三、四天
    借的。」、「從借錢開始每天都還五百元，從案發前三、四
    天，到案發已經還了三次，案發那次是第四次。」等語。並
    由指定辯護人到庭代為辯稱：「被告被起訴兩部分，第一部
    份轉讓毒品給乙○○，被告已承認，請從輕發落。第二部分
    販賣毒品部分，被告否認有販賣毒品給丙○○，雖然丙○○
    於警詢及鈞院說他有向被告買毒品三次，但被告都否認，除
    了他說的，及通聯紀錄外，沒有其他證明，檢察官說通聯紀
    錄有好多次，被告有說他以前有與丙○○以前有合買毒品很
    多次，雖然丙○○說沒有，也不能證明，被查獲這次，乙○○和丙○○並沒有接觸，乙○○看到警察把毒品丟掉，是因
    為他害怕，不能因為這樣證明他是要去交毒品，關於被告販
    賣毒品部分證據不確實，請諭知被告無罪判決。」等語。
二、經查，丙○○確於九十四年七月十三日至北門路二段二三七
    巷巷口，要以五百元之價格向被告丁○○購買海洛因之際，
    為警查獲等情，業據證人丙○○於偵查中到庭結證明確（參
    見94年度偵字第13290號卷第34至35頁）。復於審理中到庭
    具結證述在卷，其於接受檢察官詰問時；檢察官問：「你在
    去年七月十三日是否有向丁○○買過一次毒品？」答：「是
    的。」、問：「你向他買何種毒品？」答：「海洛因。」、
    問：「你打算買多少錢？」答：「五百元。」、問：「約在
    何處？」答：「北門路的巷弄裡面。」、問：「你是否記得
    何時打電話給他？」答：「四點將近五點左右。」」問：「
    你是否記得用何手機。」答：「0000000000號。」問：「你
    打給丁○○何電話？」答：「0000000000號。」、問：「是
    否是0000000000號這支號碼？」答「是的。」、問：「何人
    來跟你會面？」答：「是乙○○。」等語。並證稱：「還沒
    有拿到毒品，還在乙○○手上，警察就了。」等情（參見本
    院審判筆錄第5、7頁）。是證人丙○○之證言明確一致，且
    證人丙○○所持用之0000000000號行動電話確於七月十三日
    下午連續有三次與被告丁○○之00000000 00號行動電話通
    話等情，亦有台灣大哥大股份有限公司94年2月23日之00000
    00000號行動電話之雙向通聯資料查詢表（下稱通聯紀錄）
    附卷（見94偵緝1253號卷第44至48頁）足憑。並在其交易之
    上揭地點查扣得由吸管及夾鏈袋包裝之毒品海洛因一小包（
    淨重零點零七公克）、及丙○○所用之0000000000號行動電
    話一支與五百元現款足資佐證。是以，證人丙○○此部份證
    述被告丁○○出賣毒品未遂之證詞內容，有堅強之物證及書
    證可證實應為實在。
三、被告雖辯稱係丙○○有向其借款，要一天還五百元云云，證
    人乙○○亦在本院審理詰問中證述附和其借款及到場收取五
    百元借款云云。惟查，證人丙○○有積欠證人丁○○款項一
    節，均為證人丙○○及本件被告丁○○於本院審理九十四年
    度訴字第一三四六號乙○○違反毒品危害防制條例時堅詞否
    認，有判決書一份附卷足憑，且本案警方查獲證人丙○○時
    ，僅於其身上起獲五百元之現金，而證人丙○○於本院審理
    該案時又堅稱該五百元現金，係其欲向本案共犯丁○○購買
    毒品海洛因之款項，是足認上開乙○○之證詞稱係代共犯丁○○向證人丙○○收取欠款云云，以及被告於本件翻稱證人
    丙○○有向其借款云云，均顯屬臨訟杜構之詞，並不可採。
四、綜上所查，被告所辯均屬卸責之詞，洵無足採，本件被告上
    揭販賣毒品未遂之犯行，非但經證人丙○○指證明確，又有
    通聯紀錄附卷、毒品一小包、行動電話一支與現款五百元足
    資佐證，又係為警當場查獲。是以，犯罪事證已臻明確，被
    告之犯，行堪以認定，應依法論科。
五、按販賣毒品罪，雖不以販入之後，復行賣出為必要，只須意
    圖營利而販入或賣出，有一於此，犯罪即應成立。是意圖營
    利而販入毒品，雖未及賣出，仍依販賣既遂罪論處。最高法
    院二十五年非字第一二三號判例、九十二年度臺上字第二六
    四一、七○四六號判決可資參照。但查本件如上所述，公訴
    人所舉用於認定被告犯行之證人丙○○之證詞、通聯紀錄、
    毒品一包及行動電話一支等，均僅能證明被告於七月十三日
    下午有出售海洛因一次給丙○○之事實，並未能證明被告於
    買入海洛因之初，即有出售營利之意圖。即公訴人對於被告
    係「意圖營利而販入」之構成要件之事實，未據舉證證明。
    而僅係就「意圖營利而賣出」之構成要件之事實，盡其舉證
    之責，且查扣之毒品海洛因僅有一小包而已，自難以有意圖
    營利而賣出之行為即推測被告亦係意圖營利而販入。是以，
    本件尚難認定被告有「意圖營利而販入」之既遂行為。而其
    「意圖營利而賣出」之行為，因警察適時查獲而未完成雙方
    交付毒品與價款之賣出行為。尚屬賣出未遂。而應論以未遂
    犯。
六、按海洛因係第一級毒品，為毒品危害防制條例第二條第二項
    第一款所明定。核被告所為，係犯毒品危害防制條例第四條
    第六項、第一項之販賣第一級毒品未遂罪、第八條第一項之
    轉讓第一級毒品罪。其持有第一級毒品海洛因之低度行為，
    為販賣之高度行為所吸收，不另論罪。被告已著手於上開犯
    罪行為之實行而不遂，為未遂犯，依刑法第二十六條規定按
    既遂犯之刑度減輕之。被告丁○○與乙○○間，就上揭販賣
    毒品犯行，有犯意聯絡及行為之分擔，為共同正犯。被告丁○○為委由乙○○代為送交毒品給丙○○，始先轉讓毒品供
    乙○○使用，故其所犯上開二罪間，有方法結果之牽連關係
    ，為牽連犯，應依刑法第五十五條之規定從一重之販賣第一
    級毒品未遂罪處斷。爰審酌被告為牟利而犯罪，所為犯行嚴
    重戕害國民身心健康，惟販賣數量及所得利益尚非鉅大，然
    事後矢口否認犯行，態度不佳等一切情狀，量處如主文所示
    之刑。扣案海洛因一小包（淨重零點零七公克）為第一級毒
    品，應依毒品危害防制條例第十八條第一項前段之規定沒收
    銷燬之。前開第一級毒品海洛因外包裝及吸管各一只（重零
    點二一公克），既係用於包裹毒品，防其裸露、潮濕，便於
    攜帶販賣，顯係供販賣毒品所用，應併依毒品危害防制條例
    第十九條第一項規定宣告沒收之（最高法院八十八年臺上字
    五○三三號判決參照）。另按毒品危害防制條例第十九條第
    一項規定：犯第四條之罪者，其供犯罪所用或因犯罪所得之
    財物均沒收，如全部或一部無法沒收時，追徵其價額，或以
    其財產抵償之，必須無法沒收之財物始有追徵其價額，或以
    其財產抵償之問題，如該等財物已經扣案，僅宣告沒收即為
    已足，自無追徵價額或以財產抵償之必要，最高法院九十三
    年度臺上字第五四六八號判決可資參照，上開毒品外包裝袋
    既已扣案，自於主文僅為宣告沒收之諭知，附此敘明。另未
    扣案之門號0000000000號之行動電話一支亦為販
    賣毒品所用之物，亦應依毒品危害防制條例第十九條第一項
    之規定諭知沒收，如全部或一部不能沒收時，追徵其價額或
    以其財產抵償。至扣案之現金五百元，係證人丙○○所有，
    準備支付購買毒品之款項，但尚未付予被告，自非被告販賣
    所得之價金，不得宣告沒收。
七、公訴意旨另以：被告丁○○於九十四年七月間，向不詳姓名
    之人以每包新台幣（下同）二千元之價格購得第一級毒品海
    洛因，於持有中，竟與乙○○共同意圖營利基於共同販賣第
    一級毒品海洛因之犯意聯絡，以丁○○所有之門號0000
    000000號之行動電話作為出售賣第一級毒品海洛因之
    聯絡工具，嗣丙○○以其門號0000000000號行動
    電話撥打上開行動電話予丁○○聯絡購買毒品事宜後，即由
    丁○○以每小包定以新臺幣（下同）五百元之價格，在台南
    市○○路二三七巷三十一弄三之一號前，販賣交付第一級毒
    品海洛因予丙○○共約三次。迨九四年七月十三日下午五時
    三十分許，由乙○○送毒品時為警查獲。因認被告尚涉有連
    續販賣第一級毒品罪云云。
八、按新修正刑事訴訟法第一百五十四條證據裁判主義之規定，
    乃揭櫫國際公認之刑事訴訟無罪推定原則，為修正刑事訴訟
    法保障被告人權之重要指標，法院自應嚴守此一原則，在檢
    察官所舉證據及法院依法定職權調查所得之證據，足以證明
    被告之犯罪事實，被告有罪之前，自應推定其無罪。若所得
    證據其為訴訟上之證明，尚未達於通常一般人均不致有所懷
    疑，而得確信其為真實之程度者，自不能為有罪之認定，此
    為上開無罪推定原則之當然闡釋，自不能因犯罪之調查難易
    不同而有異，其理甚明。又施用毒品者所稱其向某人買受毒
    品之指證，不得作為有罪判決之唯一證據，仍須調查其他必
    要之證據，以察其是否與事實相符，為最高法院歷年來之見
    解，良以毒品買受者之指證，其憑信性於通常一般人已有所
    懷疑，尚難確信其為真實。況依毒品危害防制條例第十七條
    之規定，其供出毒品來源而破獲者，復得減輕其刑，則其指
    證之真實性猶有疑慮，是施用毒品者之指證，其真實性有待
    其他必要證據加以補強。茲所謂必要之補強證據，固不以證
    明販賣毒品犯罪構成要件之全部事實為必要，但以與施用者
    之指證具有相當之關聯性為前提，其經與施用者之指證綜合
    判斷，已達於通常一般人均不致有所懷疑，而得確信施用者
    之指證為真實者，始得為有罪之認定，此為無罪推定原則之
    必然推演。（最高法院93年度台上字第6750號判決意旨參照
    ）
九、本件公訴人認被告丁○○除上揭有罪部份之販賣毒品未遂犯
    行外，尚犯有三次販賣第一級毒品犯行，係以證人乙○○之
    證述、丙○○之證述、扣案海洛因一小包、丙○○所用之
    0000000000號行動電話一支、現金五百元、0000000000號通
    聯紀錄與蒐照片十二幀等為其論據。經查，證人乙○○固於
    警詢時曾證稱：「我知道綽號『安平』等男子在販賣毒品，
    今日我也知道丙○○是要向綽號『安平』的男子買毒品的。
    」等情。但此警詢筆錄乃係證人審判外之陳述，依法自乏證
    據能力。嗣於偵查中證人乙○○於九十四年十一月十六日、
    二十九日二次到庭具結作證時，僅證稱是丁○○說丙○○欠
    他錢，要我去向丙○○討錢、及曾向丁○○要過毒品十幾次
    等情（參見94年度偵字第13290號卷第36頁、94年度偵緝字
    第1253號卷第38頁）。均未有證述與被告丁○○販賣毒品或
    共同販賣毒品相關證詞。而扣案之海洛因一小包及五百元現
    款與警製照片等，乃是上揭販賣毒品予丙○○未遂之有罪部
    份所用，非關另三次販賣之犯行。而丙○○所持用之000000
    0000號行動電話之通聯紀錄，雖顯示被告所持用之00000000
     00號行動電話自九四年七月二日起至七月十三日間有多次
    與丙○○之0000000000號行動電話通話。但未錄得其通話之
    內容，無法直接證明其通話是否與販毒犯行有何關聯。此與
    七月十三日下午其等通話後，即委由乙○○交付毒品，當場
    為警查獲，並扣有海洛因為佐證之情形自有不同。是以，本
    件公訴人所舉上開證據，尚不能作為認定被告前三次販毒犯
    行所憑之證據。本件可作為認定被告前三次販毒犯行之證據
    ，僅有證人丙○○於，偵查與審判中作證之供述筆錄。但因
    丙○○係毒品之買受者。又係施用毒品者，故其所稱其向某
    人買受毒品之指證，揆之上開判決意旨，即不得作為有罪判
    決之唯一證據，仍須調查其他必要之證據，以察其是否與事
    實相符，因為毒品買受者之指證，其憑信性於通常一般人已
    有所懷疑，尚難確信其為真實。而本件除丙○○之供述外，
    尚無其他補強證據，足為丙○○證言之佐證。不能單憑其一
    人之證述即令被告丁○○擔負連續販賣第一級毒品罪之重罪
    罪責。是以，憑現存之證據並無法遽行認定被告除為上開有
    罪部份之共同販賣海洛因予證人丙○○之犯行外，尚另有於
    同年七月間，連續三次販賣海洛因予證人丙○○之犯行。被
    告此部份之犯罪行為，即屬不能證明，本應為無罪之諭知，
    惟公訴人認此部分與前揭論罪科刑部分，有連續犯之裁判上
    一罪關係，爰不另為無罪判決之諭知。
據上論斷，應依刑事訴訟法第二百九十九條第一項前段，毒品危
害防制條例第四條第六項、第一項、第八條第一項、第十八條第
一項前段、第十九條第一項，刑法第十一條前段、第二十八條、
第五十五條、第二十六條，判決如主文。
本案經檢察官甲○○到庭執行職務。
中    華    民    國    95    年    4     月    4     日
                刑事第九庭  審判長法  官  宋明中
                                  法  官  陳欽賢
                                  法  官  朱中和
以上正本證明與原本無異。
如不服本判決，應於收受送達後10日內向本院提出上訴書狀（應
附繕本）。
                                  書記官  陳著振
中    華    民    國    95    年    4     月    10    日
附錄本案論罪科刑法條：
毒品危害防制條例第四條第一項：
製造、運輸、販賣第一級毒品者，處死刑或無期徒刑；處無期徒
刑者，得併科新台幣一千萬元以下罰金。


司法院資訊處製作；財團法人民間司法改革基金會備份。
